【裁判字號】    95,小上,66
【裁判日期】    951114
【裁判案由】    清償債務
【裁判全文】
臺灣桃園地方法院民事裁定              95年度小上字第66號
上  訴  人  甲○○
被  上訴人  遠東國際商業銀行股份有限公司
法定代理人  乙○○
上列當事人間清償債務事件，上訴人對於民國95年6 月29日本院
95年度桃小字第852 號第一審小額民事判決提起上訴，本院裁定
如下：
    主  文
上訴駁回。
第二審訴訟費用新臺幣壹仟伍佰元由上訴人負擔。
    理  由
一、按當事人對於判決，僅得以上訴方法聲明不服，故其訴狀內
    雖誤用抗告名稱，仍應以上訴論。最高法院19年上字第489
    號判例著有明文。本件上訴人對於原審法院之判決聲明不服
    其訴狀內雖誤用抗告名稱，仍應以上訴論，合先敘明。
二、復按提起上訴，應以上訴狀表明對於第一審判決不服之程度
    ，及應如何廢棄或變更之聲明，民事訴訟法第441 條第1 項
    第3 款定有明文；又上訴不合法者，第二審法院應以裁定駁
    回之，但其情形可以補正者，審判長應定期間先命補正。上
    訴不合法之情形，已經原第一審法院定期間命其補正而未補
    正者，得不行前項但書之程序，同法第444 條亦規定甚明。
    前開規定對於小額訴訟程序之第一審裁判提起上訴，亦準用
    之（同法第436 條之32第2 項參照）。經查，上訴人提出之
    上訴狀，並未具體表明對於第一審判決不服之程度，及應如
    何廢棄或變更之聲明，經原審於民國95年8 月8 日裁定命上
    訴人於5 日內補正，該項裁定已於95年9 月1 日送達上訴人
    ，有送達證書附卷可憑。上訴人逾期迄今猶未補正，其上訴
    顯難認為合法，應予駁回。
三、況按對於小額程序之第一審裁判之上訴或抗告，非以其違背
    法令為理由，不得為之；上訴狀內應記載上訴理由，表明（
    一）原判決所違背之法令及其具體內容，（二）依訴訟資料
    可認為原判決有違背法令之具體事實，民事訴訟法第436 條
    之24第2 項、第436 條之25分別定有明文。所謂判決有違背
    法令，乃指判決不適用法規或適用不當，為同法第468 條所
    明定，此亦為小額事件之上訴程序所準用（民事訴訟法第43
    6 條之32第2 項參照）。而以判決有不適用法規或適用不當
    為上訴理由時，其上訴狀或理由書應有具體之指摘，並揭示
    該法規之條項或內容，若係成文法以外之法則，應揭示該法
    則之旨趣，倘為司法院解釋或最高法院之判例，則應揭示該
    判解之字號或其內容，如依民事訴訟法第469 條所列第1 款
    至第5 款理由提起上訴時（第6 款未準用，參照民事訴訟法
    第436 條之32第2 項規定），其上訴狀或理由書應揭示合於
    該條款之事實，上訴理由狀如未依此項方法表明者，即難認
    為已對原判決之違背法令有具體之揭示，其上訴自難認為合
    法，有最高法院71年台上字第314 號判例可資參照。再上訴
    不合法者，第二審法院應以裁定駁回之，民事訴訟法第444
    條第1 項前段、第436 條之32第2 項亦有明文規定。經查：
    本件上訴人對於原審判決於民國95年8 月1 日遞狀提起上訴
    並檢附上訴理由書，此有上訴狀上之收狀日期戳印一枚在卷
    可憑，而其聲請上訴狀內所檢附上訴理由書內僅稱：（一）
    被上訴人之合約條文故意把字體縮小，使消費者難以在短時
    間內閱讀而蹈入陷阱，違反消費者保護法第11條第1 項之平
    等互惠原則與第12條第1 項之誠信原則，並預謀詐欺、對消
    費者顯失公平，該借貸契約為無效。（二）借貸契約中申請
    人聲明書第3 條其他聲明事項第1 點：申請人暸解申請人與
    山基電信股份有限公司（下稱山基公司）間之權利義務關係
    或糾紛，概與貴行無涉，應由受款人（即山基公司）與申請
    人自行處理，申請人不得因此拒付貴行貸款之餘額。係被上
    訴人與訴外人山基公司共同詐欺，原審判決違反定型化契約
    條款應為有利於消費者之解釋。（三）山基公司係有瑕疵營
    運之多層次傳銷公司，被上訴人違法與其合作使其成為委外
    行銷公司，上訴人主張撤銷契約。（四）被上訴人未給予上
    訴人合理契約審閱期間，違反消費者保護法第11條之1 等語
    。惟觀之上訴人所陳，均係就事實認定的指駁，並未具體指
    摘原審判決有何違背法令之處，是其上訴與法不合；且上訴
    人於提起上訴後20日內並未另具狀補充上訴理由，依民事訴
    訟法第436 條之32第2 項準用同法第471 條第1 項規定，本
    院復毋庸命其補正，其上訴亦應予駁回。末以，依同法第43
    6 條之32第1 項準用第436 條之19規定，併予確定本件訴訟
    費用額如主文第2 項所示。
四、依民事訴訟法第436 條之32第1 項、第2 項、第436 條之19
    、第444 條第1 項前段、第95條、第78條，裁定如主文。
中    華    民    國    95    年    11    月    14    日
                  民事第三庭  審判長法  官  潘進柳
                                    法  官  陳永來
                                    法  官  張益銘
以上正本係照原本作成。
不得抗告。
中    華    民    國    95    年    11    月    14    日
                                    書記官  陳純姃


司法院資訊處製作；財團法人民間司法改革基金會備份。
